【裁判字號】    98,交聲,319
【裁判日期】    980930
【裁判案由】    聲明異議
【裁判全文】
臺灣嘉義地方法院交通事件裁定         98年度交聲字第319號
原處分機關  交通部公路總局嘉義區監理所嘉義市監理站
異  議  人
即受處分人  甲○○
上列異議人即受處分人因違反道路交通管理處罰條例案件，對於
交通部公路總局嘉義區監理所嘉義市監理站於民國九十八年七月
十三日所為之處分（原處分案號：嘉監義裁字第裁七六—ＫＡＤ
○三六三三五號），聲明異議，本院裁定如下：
    主  文
異議駁回。
    理  由
一、按駕駛人駕駛汽車，應遵守道路交通標誌、標線、號誌之指
    示，並服從交通指揮人員之指揮；又汽車行駛至交岔路口，
    其行進、轉彎，應遵守燈光號誌，道路交通安全規則第九十
    條及第一百零二條第一項第一款分別定有明文。而箭頭綠燈
    表示僅准許車輛依箭頭指示之方向行駛，道路交通標誌標線
    號誌設置規則第二百零六條第二款第一目亦有明文。又汽車
    駕駛人轉彎時，不依標誌、標線、號誌指示者，處新台幣（
    下同）六百元以上一千八百元以下罰鍰，道路交通管理處罰
    條例第四十八條第一項第二款定有明文，而汽車駕駛人有同
    條例第四十八條之情形者，並予記違規點數一點，同條例第
    六十三條第一項第一款亦有規定。次按行為人有本條例之情
    形者，應填製舉發違反道路交通管理事件通知單（以下簡稱
    通知單），並於被通知人欄予以勾記，其通知聯依下列規定
    辦理：一、當場舉發者，應填記駕駛人或行為人姓名、性別
    、出生年月日、地址、身分證統一編號及車主姓名、地址、
    車牌號碼、車輛種類。被查獲之駕駛人或行為人為受處分人
    時，應於填記通知單後將通知聯交付該駕駛人或行為人簽名
    或蓋章收受之；拒絕簽章者，仍應將通知聯交付該駕駛人或
    行為人收受，並記明其事由及交付之時間；拒絕收受者，應
    告知其應到案時間及處所，並記明事由與告知事項，視為已
    收受；違反道路交通管理事件行為人，未依規定自動繳納罰
    鍰，或未依規定到案聽候裁決，處罰機關應依基準表於通知
    單送達且逾越應到案期限六十日之三個月內，逕行裁決之，
    違反道路交通管理事件統一裁罰基準及處理細則，違反道路
    交通管理事件統一裁罰基準及處理細則第十一條第一項第一
    款及第四十四條第一項前段分別定有明文。
二、原處分意旨略以：本件異議人即受處分人甲○○駕駛車牌號
    碼ＴＮ—五四二三號自用小客車，沿台一線由南往北方向行
    駛，於民國九十八年二月十七日晚上十一時三十五分許，行
    經該路與台七八線匝道之交岔路口時，因有不依號誌指示行
    駛而左轉之違規行為，為雲林縣警察局斗南分局新崙派出所
    警員攔停，並填製雲警交字第ＫＡＤ○三六三三五號通知單
    予以舉發，嗣因異議人並未依規定於指定期限內繳納罰鍰結
    案，亦未到案接受裁決，原處分機關即交通部公路總局嘉義
    區監理所嘉義市監理站因認異議人違規事實明確，乃依道路
    交通管理處罰條例第四十八條第一項第二款、第六十三條第
    一項第一款、違反道路交通管理事件統一裁罰基準及處理細
    則第四十三條、第四十四條、第六十七條及違反道路交通管
    理事件統一裁罰基準表之規定，於九十八年七月十三日以嘉
    監義裁字第裁七六—ＫＡＤ○三六三三五號裁決書，據以裁
    處異議人罰鍰一千八百元，並記違規點數一點之處分。
三、異議意旨略以：舉發當時異議人自認未違規，故拒絕簽收通
    知單，當時警員曾口頭告知會再寄發通知單，並未告知到案
    日期及地點，然異議人事後均未收受通知單，致異議人無從
    於到案日期前陳述意見，原處分機關即逕行加重裁罰，有損
    異議人權益。且異議人不知舉發地點有左轉箭頭綠燈，始未
    等待左轉箭頭綠燈亮起即左轉，為此聲明異議，請求撤銷原
    處分等情。
四、異議人固不否認有駕駛車牌號碼ＴＮ—五四二三號自用小客
    車，沿台一線由南往北方向行駛，於九十八年二月十七日晚
    上十一時三十五分許，行經該路與台七八線匝道之交岔路口
    時，未於左轉箭頭綠燈亮起即左轉進入台七八線匝道之事實
    ，惟以上開情詞置辯，經查：
  (一)異議人於上揭時地駕車不依號誌指示行駛而左轉之違規事實
    ，業據證人即掣單舉發之雲林縣警察局斗南分局新崙派出所
    警員乙○○於本院證述：「（舉發時的情形為何？）九十八
    年二月十七日晚上十一時三十五分，我當時在斗南鎮台一線
    與台七八線交叉路口附近值勤，我站在台七八線匝道上，位
    置如我劃的現場圖上所示之欄停地點，當時異議人駕車沿台
    一線從南往北行駛到台七八線匝道路口時，要左轉進入台七
    八線匝道，當時異議人行向的號誌為直行的綠色箭頭，尚未
    等到綠色左轉箭頭出現，異議人即左轉」（見本院卷第二七
    頁）、「（你站的攔停地點離路口約幾公尺？）大約五十公
    尺」（見本院卷第二八頁）、「（你如何知道異議人非在左
    轉箭頭綠燈時左轉？）因為當時我們會注意南下車道，我們
    會看台一線的號誌，看異議人行向的對向車道的號誌，看到
    燈號是綠燈時，異議人行向的車道就不能左轉」（見本院卷
    第二八、二九頁）、「（你站的位置離異議人左轉路口有無
    障礙物、遮蔽物阻礙你的視線？）沒有」、「（當時天氣如
    何？）晴天」、「（你的視力？）正常，可以看到五十公尺
    遠的事物」（見本院卷第二九頁）、「（異議人稱他不知道
    那邊有左轉箭頭部分有無意見？）依照那裡的光線、照明情
    形，應該可以看的到有四個燈號，因為重要路口的照明設備
    蠻齊備的」（見本院卷第三一頁）、「（攔停之後異議人有
    無表示什麼？）我記得異議人說他沒有違規，拒絕在舉發通
    知單上面簽名」、「（你有無當場告知異議人違規事由，及
    到案時間、到案處所？）有，我有當場告知他，而且我有在
    舉發通知單上面註明，也有在收受通知聯者簽章欄上註明拒
    簽、拒收」（見本院卷第二八頁）等語綦詳，復有證人乙○
    ○所繪製現場圖在卷可稽（見本院卷第三六頁）。證人乙○
    ○與異議人素不相識，亦無仇怨，係依法執行勤務之公務員
    ，復到庭具結為以上之證述，殊無設詞誣陷異議人，而身觸
    偽證重罪之理。且證人乙○○係執行交通勤務之公務員，對
    於車輛動態之觀察程度本較一般人更為專注，佐以證人乙○
    ○證述當時天候晴，視線良好，無障礙物等情，堪認證人無
    誤判違規事實之虞，其證詞應可採信。再者，異議人亦於本
    院陳稱：駕車通過該處號誌時，有看見直行箭頭綠燈等語（
    見本院卷第三○頁），證人乙○○復證稱：「依照那裡的光
    線、照明情形，應該可以看的到有四個燈號」等語，已如上
    述，則異議人應知悉該路段設有左轉箭頭綠燈，且尚未亮起
    ，仍違規左轉，堪認異議人確有不依號誌指示行駛而左轉之
    違規行為。
  (二)異議人雖另辯稱：當時警員曾口頭告知會再寄發通知單，並
    未告知到案日期及地點云云，惟證人乙○○於攔停後即當場
    開立通知單進行舉發，異議人當場拒絕簽章及收受該通知單
    ，證人乙○○即將應到案處所、時間告知異議人，並在收受
    通知聯者簽章欄上註明拒簽、拒收，及已告知違規事由，及
    到案時間、到案處所等情記載於通知單上之事實，亦據證人
    乙○○於本院證述明確如上，並有通知單附卷可稽，則依上
    揭違反道路交通管理事件統一裁罰基準及處理細則第十一條
    第一項第一款規定，縱令異議人拒絕簽收通知單，亦視為已
    收受，原舉發單位自無庸再將通知單郵寄送達異議人，從而
    ，原處分機關以異議人逾越應到案期限六十日以上，依違反
    道路交通管理事件統一裁罰基準表之規定，逕行裁處最高罰
    鍰一千八百元，於法並無違誤。
五、綜上所述，本件異議人既有上述不依號誌指示行駛而左轉之
    違規行為，原處分機關依道路交通管理處罰條例第四十八條
    第一項第二款、第六十三條第一項第一款、違反道路交通管
    理事件統一裁罰基準及處理細則第四十三條、第四十四條、
    第六十七條及違反道路交通管理事件統一裁罰基準表之規定
    ，裁處異議人罰鍰一千八百元，並記違規點數一點之處分，
    核無不當。本件異議為無理由，應予駁回。
據上論斷，應依道路交通管理處罰條例第八十七條第二項，道路
交通案件處理辦法第十九條，裁定如主文。
中    華    民    國    98    年    9     月    30    日
                    交通法庭    法  官  鄭雅文
以上正本證明與原本無異。
如不服本裁定，應於裁定送達後五日內向本院提出抗告狀（應附
繕本）。
中    華    民    國    98    年    9     月    30    日
                                書記官  蘇姵容


司法院資訊處製作；財團法人民間司法改革基金會備份。
